---
title: "LAB_1"
author: "Daniil Polishchuk"
date: "2024-04-23"
output:
  html_document: default
  pdf_document:
    keep_tex: yes
    latex_engine: xelatex
fontsize: 11pt
---

### TASK 1 -- paired coefficient of correlation 
```{r def, comment=""}
# париний коефіцієнт кориляції -- показує ступінь та напрямок звязку між лінійними змінними
# -- приймає значення -1 до 1 
# -- >1 пряма залежність між 
# -- <1 обернена залежність 
# -- =1 міждвома змінними існує фунціональна лінійна залежність 
# -- =0 статестично не залежні 


# Часткові коефіцієнти кореляції характеризують ступінь тісноти зв’язку між
# двома ознаками при умові, що всі інші фіксовані на певному рівні, тобто
# оцінюється зв’язок між ознаками в «чистому» вигляді.
```

```{r task, comment=""}
#Task 1 

# За початковими даними розрахувати парнi коефiцiєнти кореляцiї 
# мiж залежною (результативною) ознакою Y 
# i незалежними (факторними) ознаками X1–X5. 
# Перевiрити значущiсть отриманих коефiцiєнтiв. 
# Надати економiчного тлумачення результатам.

# y_3 
# x_2 x_3 x_7 x_12 x_14

#y - Рентабельнiсть (dependent)
#x_2 - Питома вага робiтникiв у складi промислово-виробничого персоналу
#X_3 - Питома вага покупних виробiв
#x_7 - Фондовiддача
#x_12 - Оборотнiсть нормованих оборотних коштiв
#x_13 - Невиробничi витрати
#X- independent 
```


```{r getting data, echo = F, results='hide'}
#getting data
data = read.csv("D://Econometrics/data.csv")
data

Y_3 <- data$Y3
X_2 <- data$X2
X_3 <- data$X3
X_7 <- data$X7
X_12 <- data$X12
X_13 <- data$X13

X <- data[, c(1,2+3,3+3,3+7,3+ 12, 3+13)]

```

First of all let's find paired correlation coefficient.

```{r paired_coef, echo = F, comment=""}
rbind(
"X_2" = cor(x = X_2, y = Y_3),
"X_3" = cor(x = X_3, y = Y_3),
"X_7" = cor(x = X_7, y = Y_3),
"X_12" =cor(x = X_12, y = Y_3),
"X_13" = cor(x = X_13, y = Y_3))

```

We most correlation we see on the X_7

Now I will find the significance of the study coefficients 

```{r sumup_sign_corr, echo=FALSE, comment=""}
rbind(
  "X_2" = cor.test(x = X_2, y = Y_3)$p.value,
  "X_3" = cor.test(x = X_3, y = Y_3)$p.value,
  "X_7" = cor.test(x = X_7, y = Y_3)$p.value,
  "X_12"= cor.test(x = X_12, y = Y_3)$p.value,
  "X_13"= cor.test(x = X_13, y = Y_3)$p.value
)
```

```{r significance, echo = F, comment= ""}
cor.test(x = X_2, y = Y_3)
```

```{r, echo = F, comment= ""}
cor.test(x = X_3, y = Y_3)
```

```{r, echo = F, comment= ""}
cor.test(x = X_7, y = Y_3)
```

```{r, echo = F, comment= ""}
cor.test(x = X_12, y = Y_3)
```

```{r, echo = F, comment= ""}
cor.test(x = X_13, y = Y_3)
```

### TASK2 --  Partion corelation coefficients 

```{r partion coefficents, echo=F, comment=""}
# find corelation matrix 
x <- data[c("Y3","X2", "X3", "X7", "X12", "X13")]
R <- cor(x)
cbind.data.frame("R" = R)
#find inverse matrix
Z <- solve(R)
cbind.data.frame("Z" = Z)

names <- c("Y3","X2", "X3", "X7", "X12", "X13")
```
<span style="color: red;">Coefficient of correlation and partial coefficient of correlation</span>
```{r, echo = F,comment=""}
print("париний коефіцієнт кориляції")
print("Часткові коефіцієнти кореляції")
for(j in 2:6){
  q <- -Z[1,j]/sqrt(Z[1,1] * Z[j,j])
  cat( names[j], " ",cor(y = Y_3, x = X[j]), " ", q, "\n")
}
```
data range:
the most correlated characteristic remained the same, the other ones changed their positions. 

Now lets test the significant level

```{r sign.level.pair.cor, echo = F, comment =""}
k = 4
alpha = 0.05
t_test <- qt(0.05, nrow(data) - k - 2 , lower.tail = F)
results <- c(1,1.449657,3.432729,4.893193,0.5512443,2.430535)
for(j in 2:6){
 r_hat <- -R[1,j]/sqrt(Z[1,1] * Z[j,j])
  t_obs <- abs(r_hat) * sqrt((nrow(data) - k - 2)/(1 -r_hat^2))
  #print(t_obs)
  #d <- X[j]
  
  d <- as.numeric(as.character(unlist(X[j])))
  cat("sign.lev:",
      cor.test(x = d, y = Y_3)$p.value,
      cor.test(x = d, y = Y_3)$p.value < 0.2,
      names[j],
      results[j],
      t_test,
      results[j] > t_test,
      "\t",
      
      '\n')
}
```

