---
title: "LAB_3"
author: "Daniil Polishchuk"
date: "2024-04-30"
output:
  html_document: default
---

```{r getting data, echo=F, include=FALSE, comment=""}
data = read.csv("D://Econometrics/data.csv")
data
nrow(data)

Y_3 <- data$Y3
X_2 <- data$X2
X_3 <- data$X3
X_7 <- data$X7
X_12 <- data$X12
X_13 <- data$X13
x <- data[c("X2", "X3", "X7", "X12", "X13")]
```
# Task 1
СТандартизовані кофіцієнти кореляції.
Це пов’язано з тим, що регресори мають різні виміри, тому ми не можемо визначити найвпливовіший.
```{r beta_standardized, comment="", echo = F}
model_A <- lm(Y_3 ~ X_2 + X_3 + X_7 + X_12 + X_13, data = data )
# beta_hat = solve(t(X) %*% X) %*% t(X) %*% Y

beta_hat = as.matrix(model_A$coefficients)

X_list  <- cbind(matrix( rep(1, nrow(x))),x)
sd_x <- sapply(X_list, sd)
sd_y <- sd(Y_3)

beta_hat_standardized <- beta_hat * sd_x/sd_y
cbind.data.frame("beta_hat"  = beta_hat)
cbind.data.frame("standardized beta hat" = beta_hat_standardized)
```
Ранжування зпівпало з частковим коефіцієнтом кориляції

```{r corr, echo=F, comment=""}
correlation = read.csv("D:\\Econometrics/correlation.csv")
correlation
```


# Task 2
Find epsilon 

Коефіцієнт еластичності показує, на скільки відсотків зміниться регресанд,
якщо при інших рівних умовах один з регресорів збільшити на один відсоток.
```{r epsilon, comment="", echo = FALSE}
xbar <- sapply(x, mean)
ybar <- mean(Y_3)

epsilon_hat <- beta_hat[2:length(beta_hat)] * xbar/ybar
epsilon_hat
```
```{r task, comment=""}
#Task 1 

# За початковими даними розрахувати парнi коефiцiєнти кореляцiї 
# мiж залежною (результативною) ознакою Y 
# i незалежними (факторними) ознаками X1–X5. 
# Перевiрити значущiсть отриманих коефiцiєнтiв. 
# Надати економiчного тлумачення результатам.

# y_3 
# x_2 x_3 x_7 x_12 x_14

#y - Рентабельнiсть (dependent)
#x_2 - Питома вага робiтникiв у складi промислово-виробничого персоналу
#X_3 - Питома вага покупних виробiв
#x_7 - Фондовiддача
#x_12 - Оборотнiсть нормованих оборотних коштiв
#x_13 - Невиробничi витрати
#X- independent 
```

# Task 3
Find covariance - correlation matrix 

Але коваріація має недолік, а саме – вона необмежена зверху і знизу
```{r cov-corr matrix, echo=FALSE, comment=""}
results <- read.csv("D:\\Econometrics/models_characteristics.csv")
sigma <- results$sigma.2[1]

X  <- as.matrix(cbind(matrix( rep(1, nrow(x))),x))

Sigma_hat <- sigma * solve(t(X) %*% X)
cbind.data.frame("sigma" = Sigma_hat)
R <- matrix(rep(0, ncol(Sigma_hat) * nrow(Sigma_hat)), ncol = ncol(Sigma_hat))
for( i in 1:ncol(Sigma_hat)){
  for( k in 1:ncol(Sigma_hat)){
    R[i,k] <- Sigma_hat[i,k] / sqrt(Sigma_hat[i,i] * Sigma_hat[k,k])
  }
}
cbind.data.frame("R" = R)

```